# 同一控制下企业合并的净资产收益率计算

提问人：yueryc 时间：2010-12-28 16:06:26
加权平均净资产收益率=P0/(E0＋NP÷2＋Ei×Mi÷M0– Ej×Mj÷M0±Ek×Mk÷M0) 报告期发生同一控制下企业合并的，计算加权平均净资产收益率时，被合并方的净资产从报告期期初起进行加权；计算扣除非经常性损益后的加权平均净资产收益率时，被合并方的净资产从合并日的次月起进行加权。
本人理解： 加权平均净资产收益率，被合并方的净资产从报告期期初起进行加权。那么直接使用上述公式计算即可。即：期初净资产直接利用合并报表中期初归属于母公司的净资产，其余增减同正常计算。 扣除非经常性损益后的加权平均净资产收益率，期初净资产=扣除被合并方数据后进行计算，无特殊情况的，可利用上年度期末合并报表中归属于母公司的净资产计算。被合并方净资产的加权平均，应按照合并日对合并报表的影响进行计算，而不是直接利用被合并方单户的净资产计量。 比如：A公司 2010 年 10 月 31 日用货币资金 1000 万元收购B公司100%股权，B公司当日净资产为 1000 万元，A¥B为同一实际控制人。那么对A公司单户报表，减少了货币资金，增加了长期股权投资，不影响净资产。对合并报表，合并后长期股权投资和并入的净资产相抵销，也不影响合并日合并净资产。那么这种情况就不需计量合并日被合并方的净资产对收益率的影响。另外本人认为按照规定的初衷，B公司合并日后的净利润应按照持股比例加权单独计量，如上，B公司11-12月分别实现净利润 50 万元，应按照 100 1/12 计算。 如果 A 公司全部采用发行股份支付对价，那么就需要根据 B 公司合并日净资产进行加权。即 1000 2/12 如果合并前已存在股权关系，同样考虑合并日净资产对合并报表的影响，对净资产的增减变动作为加权平均的基础。合并日后的变动，净利润、其他变动依据公式按照月份、股权比例正常计算。净利润也可依据合并日后合计实现净利润*剩余月数/报告期月数/2计算
[ 本帖最后由 yueryc 于 2010-12-28 16:14 编辑 ]

回答人：chenyiwei
这里面还是存在一些区别的。因为加权平均净资产收益率只是在合并层面计算，所以只须就合并报表层面进行讨论。
1 、扣除非经常性损益之前的加权平均净资产收益率：如果支付的对价形式是现金，则合并报表层面会体现为合并日减少了一块净资产（金额等于所支付的现金对价），这部分减少的净资产按照实际减少的月份数进行加权；如果以合并方自身股份作为合并对价，则在合并日，合并报表层面的净资产总额不会发生变动。但不管是上面哪一种对价形式，都是直接按照合并报表所显示的净资产变动数加权即可，无需特殊处理。
2 、扣除非经常性损益之后的加权平均净资产收益率：被合并方的净资产自合并日起纳入加权计算。

回答人：chenyiwei
回复 藤椅 yueryc 的帖子 1 、这应当是针对扣除非经常性损益后的净资产收益率计算的。 2 、在计算“扣非”后的净资产收益率时，B公司的净利润只有合并日后的部分才纳入，不是全年均纳入。

回答人：chenyiwei
回复 报纸 yueryc 的帖子个人理解，由于被合并方合并日后实现的净利润才纳入分子以及分母的加权平均计算，而合并日净资产是按照（ 12 －合并日所在月份）/12加权平均的，因此被合并方合并日后实现的净利润纳入分母的权数不应高于“（ 12 －合并日所在月份）/12”，但又照顾到公式中对利润假设整个期间内平均实现的计算要求，即按照你说的后一种方法似乎更为合理。

回答人：chenyiwei
回复 飘雪～ 的帖子
先除以 2 是一般性的处理，即假定净利润是在合并日后到期末的期间内均匀地形成和累积的。但由于该期间仅为报告期的后半段，并未涵盖整个报告期，因此这部分净利润对报告期内净资产增加的加权平均贡献也要按照该期间占整个报告期的长度比例折算。

提问人：小凡哥 时间：2012-10-27 21:21:53
回复 chenyiwei 的帖子
陈版，有些不同看法请教一下，我认为在计算同一控制下扣非ROE时，应该不用再按”被合并方购买日后净利润持股比例 ÷2 权重”对购买日后净利润影响的净资产进行权重调整，因为分母中E0+NP/2中的NP是指归属于母公司的扣非后的净利润，实际上是把全年净利润的增加的净资产进行了平均，这种平均是平滑净资产波动对指标影响，分母不再考虑购买日后的净利润权重调整，可以i视同该部分净利润在同一控制合并下也进行全年平均，这样计算出的指标能更合理的反映同一控制合并对ROE变化，也符合同一控制合并会计处理的原则。不知这样理解能否说的过去

回答人：chenyiwei
这个问题值得讨论。我的个人观点是：对于可以明确发生时间段仅与年内某一段时期相关，而肯定不是全年累积结果的净利润，其平均数要再进行适当的加权处理，也与净资产增减变动纳入加权平均净资产的时点／期间衔接。

提问人：awakenstriving 时间：2017-03-15 13:34:54
陈老师，《公开发行证券的公司信息披露编报规则第 9 号—净资产收益率和每股收益的计算及披露》（ 2010 年修订）中提到同一控制下“计算比较期间扣除非经常性损益后的加权平均净资产收益率时，被合并方的净资产不予加权计算（权重为零）。 ”，是不是在计算比较期间扣非后加权平均净资产收益率时，不需要考虑被合并方净利润和净资产的影响，也就是分子和分母中都不含被合并方数据？
同时扣非前加权平均净资产收益率是按照公式计算，包含被合并方净利润和净资产，视同比较期间期初被合并方就一直存在延续计算？谢谢

回答人：chenyiwei
涉及同一控制下合并时，计算扣非后净资产收益率和每股收益时，需要对合并报表进行调整，视同该被合并方是从合并日开始才纳入到合并方合并报表中的，因此合并日之前该被合并方的净利润和净资产影响全部剔除。

提问人：awakenstriving 时间：2017-03-15 19:02:07
陈老师，您的意思是比较期间扣非后加权平均净资产收益率，只需要按照合并方净利润和净资产数据计算，不需要考虑被合并方净利润和净资产？P0/(E0＋NP÷2＋Ei×Mi÷M0– Ej×Mj÷M0±Ek×Mk÷M0) 公式中NP只需要引用合并方的净利润？

回答人：chenyiwei
是。